臺灣嘉義地方法院刑事判決
110年度金訴字第168號
公  訴  人  臺灣嘉義地方檢察署檢察官
被      告  陳宥妤


上列被告因違反洗錢防制法等案件，經檢察官提起公訴（110 年
度偵字第3748號），本院改依簡式審判程序審理，判決如下：
    主    文
陳宥妤共同犯洗錢防制法第十四條第一項之一般洗錢罪，處有期
徒刑貳月，併科罰金新臺幣參萬元，罰金如易服勞役，以新臺幣
壹仟元折算壹日。緩刑參年，並應履行如附表所示之負擔。
    犯罪事實
一、陳宥妤明知以自己名義申設之金融帳戶提供予他人匯入不明
　　款項，且代為操作提款，將可能與他人共同實施詐欺取財及
　　掩飾或隱匿他人之犯罪所得，一旦對方取款後即會產生遮斷
　　金流以逃避國家追訴、處罰之效果，竟與詐欺集團成年成員
　　共同基於詐欺取財，並利洗錢實行之犯意聯絡，於民國110
　　年3 月中旬起，透過通訊軟體LINE與暱稱「鄭佩佩」、「張
　　智傑」聯繫後，將其向中華郵政股份有限公司申設帳號000-
　　0000000-0000000 之帳戶（下稱郵局帳戶）資料提供予對方
　　匯入款項所用，且依指示提領該帳戶內匯入款項，再將提領
　　款項交付予所指示之成員，藉此獲得提領金額中2%之報酬。
　　迨該詐欺集團成員取得陳宥妤上開郵局帳戶資料後，於110
　　年3 月16日上午11時1 分許，由該成員佯裝張二水之孫子，
　　透過通訊軟體LINE通話功能對張二水誆稱亟需用款云云，致
　　張二水信以為真陷於錯誤，遂請託其妻劉素施於同日下午1
　　時37分許，前往雲林縣○○鄉○○路0 號雲林崙背郵局臨櫃
　　匯款新臺幣（下同）35萬元至陳宥妤上開郵局帳戶。陳宥妤
　　復依指示，於同日下午2 時16分許（參警卷第12頁背面），
　　至嘉義市○區○○路000 號嘉義彌陀郵局，自上開郵局帳戶
　　臨櫃提領35萬元後，旋在嘉義彌陀郵局前，將提領款項交付
　　予姓名年籍不詳之成年女子而不知去向，陳宥妤則從中獲得
　　7,000 元之報酬。嗣張二水察覺有異報警處理，始悉上情。
二、案經張二水訴由嘉義市政府警察局第二分局報請臺灣嘉義地
　　方檢察署檢察官偵查起訴。
    理    由
一、本件被告所犯為死刑、無期徒刑、最輕本刑為3 年以上有期
　　徒刑以外之罪，且非高等法院管轄第一審之案件，於本院準
　　備程序進行中，被告就被訴事實為有罪之陳述，經告知被告
　　簡式審判程序之旨，並聽取公訴人、被告之意見後，本院合
　　議庭裁定由受命法官獨任進行簡式審判程序。
二、證據名稱：
  ㈠被告於警、偵訊時之供述、本院準備及審理時之自白。
  ㈡證人即告訴人張二水之證述，及提供其妻劉素施之存簿外頁
　　與內頁影本、郵政匯款申請書影本、LINE對話頁面擷圖（見
　　警卷第7-8 頁、第16-19 頁）。
  ㈢嘉義彌陀郵局之監視器畫面臨櫃提款擷圖（見警卷第11頁）
　　。
　㈣上開郵局帳號0000000-0000000 帳戶之被告開戶資料暨歷史
　　交易清單（見警卷第12頁）　
　㈤內政部警政署反詐騙諮詢專線紀錄表、雲林縣警察局西螺分
　　局崙背分駐所受理詐騙帳戶通報警示簡便格式表、金融機構
　　聯防機制通報單（見警卷第13-15 頁）。
　㈥被告提出LINE對話紀錄擷圖（見警卷第20-24 頁）。　
三、論罪科刑：
  ㈠本件被告為掩飾、隱匿犯罪所得，以上開郵局帳戶帳號資料
　　提供詐騙成員，致被害人受騙而將款項匯入郵局帳戶，被告
　　再依指示提領轉交，足使偵查機關對該犯罪所得之去向、所
　　在難以追查，已符合洗錢防制法第2 條第2 款之規定。是核
　　被告所為，係犯刑法第339 條第1 項之詐欺取財罪及洗錢防
　　制法第14條第1 項一般洗錢罪。被告與詐欺集團成員（卷內
　　並無積極證據足認被告對於詐欺集團成員達3 人以上，或就
　　詐欺集團成員將採取何種手法乙節有所認識，參院卷第53頁
　　），就上開犯行，有犯意聯絡與行為分擔，為共同正犯。又
　　被告以上開郵局帳戶供匯入、提領洗錢亦同時實現詐欺取財
　　之結果，具有重要之關聯性，在同一犯罪決意及預定計畫下
　　所為階段行為，因果歷程並未中斷，即有行為局部之同一性
　　，在法律上應評價為一行為，係一行為觸犯數罪名之想像競
　　合犯，應依刑法第55條規定，從一重之一般洗錢罪處斷。
  ㈡又按犯前2 條之罪，在偵查或審判中自白者，減輕其刑，洗
　　錢防制法第16條第2 項定有明文。被告於審理中對上述犯行
　　自白不諱，依上開規定，應予減輕其刑。
　㈢爰審酌被告將其郵局帳戶帳號資料提供詐騙成員，致被害人
　　受騙匯入款項，被告再依詐騙成員指示提款匯出，造成被害
　　人因而蒙受財產損害，並使國家追訴犯罪困難，而危害社會
　　人與人之間互信關係，亦擾亂社會正常金融交易安全，實非
　　可取；惟念被告坦認犯行，表示悔意，事後與與被害人成立
　　調解已履行分期付款2 期，經被害人同意原諒不追究等節（
　　見院卷①第21-22 頁調解筆錄、②第23頁、第45頁、第79頁
　　本院公務電話紀錄、③第75頁匯款申請書影本），暨被告之
　　犯罪動機、目的、手段，及年紀尚輕、個人智識程度、經濟
　　與生活狀況（參院卷第72頁審理筆錄所載）等一切情狀，量
　　處如主文所示之刑，併就罰金刑諭知易服勞役之折算標準。
  ㈣被告前未曾因故意犯罪受有期徒刑以上刑之宣告，有臺灣高
　　等法院被告前案紀錄表在卷可考，其因一時失慮，致罹刑章
    ，其坦承犯行知己過錯，且經被害人表示不追究、同意給予
　　緩刑之機會，均如前述，信被告經此偵、審教訓，理當知所
　　警惕，無再犯之虞，足認所宣告之刑以暫不執行為適當，爰
　　依刑法第74條第1 項第1 款之規定宣告緩刑3 年，以啟自新
　　。又為確保被告於緩刑期間，能履行上開與被害人間之調解
　　筆錄後續分期付款，以確實收緩刑之功效，爰依刑法第74條
　　第2 項第3 款規定，命被告應依附表所載方式分期支付款項
　　，倘被告爾後有違反上述情事，足認宣告緩刑難收預期效果
　　，則被害人得向檢察官陳報，而由檢察官斟酌情節，依法聲
　　請法院撤銷緩刑，併予敘明。 
　㈤不予沒收：
　①被告稱因此獲得7,000 元報酬一節，固屬被告因本件犯罪所
　　得之財物，然目前被告已給付調解筆錄之內容賠償20,000元
　　完畢，其餘亦分期付款，詳如前述，則被告已履行賠償金額
　　大於其犯罪所得，如對被告之犯罪所得再予宣告沒收，恐有
　　過苛之虞，爰依刑法第38條之2 第2 項規定，不予宣告沒收
　　或追徵。
　②被害人遭詐騙匯款，並非被告收執所有，亦非在其實際掌控
　　中，則被告就犯罪所收受、持有之財物本不具所有權及事實
　　上處分權，自無從對其加以宣告沒收。另被告提供予他人犯
　　詐欺罪使用之郵局帳戶已遭圈存警示，無再遭不法利用之虞
　　，又非違禁物，爰認無併予宣告沒收之必要，末此敘明。  
據上論斷，應依刑事訴訟法第273 條之1 第1 項、第299 條第1
項前段，洗錢防制法第14條第1 項、第16條第2 項，刑法第11條
前段、第28條、第339 條第1 項、第55條、第42條第3 項前段、
、第74條第1 項第1 款、第2 項第3 款，刑法施行法第1 條之1
第1 項，判決如主文。
本案經檢察官陳則銘偵查起訴、到庭實行公訴。
中　　華　　民　　國　　110 　年　　10　　月　　20　　日
                  刑事第二庭      法  官  王品惠
以上正本證明與原本無異。
如不服本判決應於收受送達後20日內向本院提出上訴書狀，並應
敘述具體理由；如未敘述上訴理由者，應於上訴期間屆滿後20日
內向本院補提理由書（均須按他造當事人之人數附繕本）「切勿
逕送上級法院」。
告訴人或被害人對於判決如有不服具備理由請求檢察官上訴者，
其上訴期間之計算係以檢察官收受判決正本之日期為準。
中　　華　　民　　國　　110 　年　　10　　月　　20　　日
                                  書記官  黃亭嘉
附表：
編號 支付金額 (新臺幣) 支付對象(被害人) 支付方式 1 280,000元 張二水 自民國110 年11月15日起至113 年2 月15日止，按月於每月15日各給付10,000元，如有一期不履行，視為全部到期。 【參院卷第21-22 頁之調解筆錄】 
附錄本案論罪科刑法條：
附錄論罪科刑法條：
洗錢防制法第14條第1 項
有第2 條各款所列洗錢行為者，處7 年以下有期徒刑，併科新臺
幣5 百萬元以下罰金。
中華民國刑法第339 條第1 項（普通詐欺罪）
意圖為自己或第三人不法之所有，以詐術使人將本人或第三人之
物交付者，處5 年以下有期徒刑、拘役或科或併科50萬元以下罰
金。